臺灣高等法院刑事判決　　　　　　　　94年度上訴字第3364號
上　訴　人
即　被　告　甲○○
指定辯護人　義務辯護人　胡鳳嬌律師
上列上訴人，因偽造有價證券等案件，不服臺灣板橋地方法院，
94年度訴字第1090號，中華民國94年8月24日第一審判決（起訴
案號：臺灣板橋地方法院檢察署94年度偵字第8958號）提起上訴
，本院判決如下：
    主  文
上訴駁回。
    事  實
一、甲○○與王儒煌二人係朋友關係，王儒煌係位於臺北市○○
    街5 號3 樓之「友昌企業有限公司」（起訴書誤載為右昌企
    業有限公司，以下簡稱友昌公司）之負責人，王儒煌因業務
    上之需要，固定向友人呂吳雲霞借用支票周轉流通，甲○○
    過去亦曾向王儒煌借用呂吳雲霞之支票周轉使用，但後來因
    甲○○債信不佳，王儒煌不再提供支票予甲○○。詎甲○○
    為個人調度資金之需要，竟基於意圖為自己不法所有之概括
    犯意，自民國93年9 月間之某日起，至同年10月間之某日止
    ，先後約2 、3 次趁前往友昌公司與王儒煌談敘之時，於王
    儒煌疏於注意之際，以開啟王儒煌辦公桌抽屜拿取其內之支
    票本撕取2 、3 張支票之方式，竊取呂吳雲霞供王儒煌使用
    ，已蓋妥印章表示轉讓予友昌公司，而未填寫日期及金額之
    以誠泰銀行東台北分行為付款人之支票8紙（票號分別為
    SC0000000 號、SC0000000號、SC0000000號、SC0000000號
    、SC0000000 號、SC0000 000號、SC0000000號、SC0000000
    號），得手後留供己用，以備不時之需。甲○○復意圖供行
    使之用，基於偽造有價證券以行使之概括犯意，先於93年10
    月間之某日，委請某不知情之友人，在其所竊取之票號
    SC0000000號支票上，填寫發票日為93年12月31日、票面金
    額新臺幣（下同）247,500元，而偽造完成支票後，於93年
    11月2日，至臺北縣三重市○○○路118巷9號11樓陳火土住
    處，持向不知情之陳火土以票據面額調現，因陳火土過去曾
    自甲○○處收取呂吳雲霞之支票後兌現，乃不疑有他而收受
    ，並交付甲○○同票面金額之現金。甲○○復於93年10月間
    之某日，在臺北縣泰山鄉○○路46巷87之5號居處內，以自
    備打字機繕打之方式，在其所竊取之前開SC0000000號支票
    上，填製發票日期93 年12月10日、票面金額191,500元偽造
    完成支票後，於93年12月10日至臺北縣三重市○○街170號1
    樓周蘇惠芬之住處，持向不知情之乙○○○以票據面額調現
    。嗣呂吳雲霞發覺上開票據遺失，乃於93年12月24日至誠泰
    銀行東台北分行申報遺失並辦理掛失止付後，陳火土於93年
    12月31日至三重農會提示票號SC000000 0號支票遭退票；乙
    ○○○則於94年1月25日至萬泰商業銀行三重分行提示票號
    SC0000000號支票遭退票，而經警查獲上情。
二、案經臺北縣政府警察局三重分局報請臺灣板橋地方法院檢察
    署檢察官偵查起訴及併案審理。
    理  由
一、訊據上訴人即被告坦承上開犯行，核與證人王儒煌、呂吳雲
    霞於警訊、偵查中供述相符並有卷附之票據掛失止付通知書
    、遺失票據申報書為證。而被告先後於93年11月2日、同年
    12月10日，持票向證人陳火土、周蘇惠芬調取現金，則分別
    據證人陳火土、周蘇惠芬於警訊證述明確，，足認被告之自
    白與事證相符，堪以採信。且本件係呂吳雲霞申報票據掛失
    後，因證人陳火土、周蘇惠芬屆期提示支票遭拒，經警詢知
    支票來源後而查知，更有支票、退票理由單影本、及掛失止
    付票據提示人資料查報表在卷為證。綜上，足認本件事證明
    確，被告犯行堪以認定，應依法論處。
二、按銀行支票，係以券面載明金額而欲實行其金額之權利，必
    須占有支票。且支票得自由轉讓，具有流通之性質，自係有
    價證券之一種，以他人空白支票偽填內容資以行使者，即屬
    偽造有價證券。至於行使偽造有價證券以詐取財物，其取得
    財物行為，原已包含於該行使偽券行為之內，並不另成詐欺
    罪名，最高法院31年度上字第1918號判例意旨足資參照。本
    件被告竊取呂吳雲霞提供予王儒煌使用之空白支票後，自行
    填製完成而後持以調現行使，核係犯刑法第320條第1項之竊
    盜罪，及同法第201條第1項之偽造有價證券罪。被告行使偽
    造有價證券調借現金之行為，當然包含詐欺之性質，是不另
    論以詐欺罪；又被告持偽造支票行使之行為，為偽造之高度
    行為所吸收，亦不復另論。被告多次竊取支票之行為間、2
    次偽造有價證券之行為間，均時間緊接、犯罪構成要件相同
    ，顯係基於概括犯意反覆所為，應依連續犯規定分別論以1
    連續竊盜罪、及1連續偽造有價證券罪，並均依法加重其刑
    。被告竊取支票以偽造行使，所犯上開連續竊盜罪與連續偽
    造有價證券罪間，有方法、結果之牽連關係，應從一重之連
    續偽造有價證券罪處斷。
三、原審以被告罪證明確，適用刑法第56條、第201條第1項、第
    320條第1項、第55條、第205條、罰金罰鍰提高標準條例第1
    條前段並審酌被告之素行、犯罪之動機目的、所生危害，所
    得利益及犯罪後之態度等一切情狀並以被告係為自己調現之
    用竊取支票造行使，在犯罪手段、目的及情狀上並無足以引
    起一般同情之客觀情爭，自無從證明有何足堪憫恕之事由，
    故不能僅因本罪法定刑較重而減輕其刑等情而量處有期徒刑
    年貳月。又偽造之支票二紙（發票人呂吳雲霞付款人誠泰
    商業銀行東台北分行票號SC0000000號發票日93年12月31日
    ，面額新台幣（下同）247500元及同發票人、付款人票號
    SC0000000號、發票日93年12月10日、面額191500元）均為
    偽造之支票，不問屬犯人與否併予宣告沒收，其認事用法並
    無不合，上訴意旨指量刑過重而指摘原判決不當為無理由，
    應予駁回。
四、據上論斷，應依刑事訴訟法第368條，判決如主文。
本案經檢察官周誠南到庭執行職務。
中　　華　　民　　國　　94　　年　　12　　月　　20　　日
　　　　　　　　　刑事第七庭  審判長法　官 蔡 光 治
　　　　　　　　　　　　　　　　    法　官 陳 世 宗
　　　　　　　 　 　　　　　　　　　法　官 周 煙 平
以上正本證明與原本無異。
如不服本判決，應於收受送達後十日內向本院提出上訴書狀，其
未敘述上訴之理由者並得於提起上訴後十日內向本院補提理由書
（均須按他造當事人之人數附繕本）。
                                    書記官 陳 韋 杉
中　　華　　民　　國　　94　　年　　12　　月　　23　　日
附錄本案論罪科刑法條全文：
刑法第201條
意圖供行使之用，而偽造、變造公債票、公司股票或其他有價證
券者，處三年以上十年以下有期徒刑，得併科三千元以下罰金。
行使偽造、變造之公債票、公司股票或其他有價證券，或意圖供
行使之用，而收集或交付於人者，處一年以上七年以下有期徒刑
，得併科三千元以下罰金。
刑法第320條
意圖為自己或第三人不法之所有，而竊取他人之動產者，為竊盜
罪，處五年以下有期徒刑、拘役或五百元以下罰金。
意圖為自己或第三人不法之利益，而竊佔他人之不動產者，依前
項之規定處斷。
前二項之未遂犯罰之。
